---
title: "Ejercicio MDS"
author: 
  - name: Ángel Álamo
  - name: Juanjo Doblas
  - name: Óscar Vanrell 
format: html
editor: visual
execute:
  echo: false
---

```{r, warning = FALSE, message = FALSE}
library(MVA)
library(tidyverse)
library(magrittr)
library(dplyr)
library(ggpubr)
```

En este documento estudiaremos y representaremos las distancias de las representaciones en grafos de los diferentes metabolismos presentes en los animales observados. En particular, se estudiarán las distancias VH (Vertex-Histogram), SP(Shortest-Path) y PM(Pyramid Match), y las respresentaremos a partir de dos coordenadas principales. Posteriormente, compararemos la agrupación obtenida y la agrupación que se obtiene con el phylum, coloreando los puntos según esta última agrupación.

```{r grupos phylum}
phylum <- read.table("Grupos_phylum.txt")
```


Empezaremos con la matriz de distancias obtenida con el método VH, mostramos las distancias entre los 15 primeros grafos:

```{r matriz distancias vh}
dist_vh = read.table("Dist_VH.txt")
head(dist_vh[,1:15], n= 15)
```

Aplicamos el método de coordenadas principales con la función de R `cmdscale`, especificando \$k = 2\`. Las primeras 15 observaciones son:

```{r mds vh, warning = FALSE}
vh_mds <- cmdscale(dist_vh, k = 2) %>% 
  as_tibble()

vh_mds %>% 
  slice_head(n = 15)
```

```{r grafico mds vh}
colnames(vh_mds) <- c("Dim.1", "Dim.2")

vh_mds_phylum <- bind_cols(vh_mds, phylum)
vh_mds_phylum$V2 <- as.ordered(vh_mds_phylum$V2)

ggscatter(vh_mds_phylum, x = "Dim.1", y = "Dim.2", size = 0.5, color = "V2",
          palette = c("red4", "orange", "yellow", "green", "cyan", "blue", "purple", "violetred", "tan4", "orangered", "olivedrab", "black", "cornsilk3", "deeppink")
          )

```
